【裁判字號】    97,交聲,22
【裁判日期】    970213
【裁判案由】    聲明異議
【裁判全文】
臺灣彰化地方法院交通事件裁定          97年度交聲字第22號
移送機關即
原處分機關  交通部公路總局臺中區監理所彰化監理站
異  議  人
即受處分人  甲○○
上列異議人即受處分人因違反道路交通管理處罰條例案件，對於
交通部公路總局臺中區監理所彰化監理站96年12月12日彰監四字
第裁64-Z00000000號處分不服，聲明異議，本院裁定如下：
    主  文
異議駁回。
    理  由
一、按汽車駕駛人飲用酒類或其他類似物後其吐氣所含酒精濃度
    超過每公升0‧25毫克或血液中酒精濃度超過百分之0‧05以
    上者，不得駕車；又汽車駕駛人，駕駛汽車經測試檢定有酒
    精濃度超過規定標準者，處新臺幣（下同）15000元以上600
    00元以下罰鍰，並當場移置保管其車輛及吊扣其駕駛執照1
    年，道路交通安全規則第114條第2款、道路交通管理處罰條
    例第35條第1項第1款分別定有明文。
二、本件原處分機關處分意旨略以：受處分人即異議人甲○○於
    民國（下同）96年10月13日上午4時47分許，在國道1號北上
    218.2公里處，駕駛車牌號碼9399-NW號自小客車，經酒精測
    定器測定酒精濃度測定值為0.41MG/L，超過規定標準，為內
    政部警政署國道公路警察局第3警察隊員警當場製單舉發，
    受處分人依指定期限到案提出申訴，經查證違規屬實，該站
    遂於96年12月12日以彰監四字第裁64-Z00000000號裁決書，
    依道路交通管理處罰條例第35條第1項規定，裁處罰鍰34500
    元整，並吊扣汽車駕駛執照12個月，於法並無不合等語。
三、受處分人即異議人聲明異議意旨略以：伊固有於96年10月13
    日上午4時47分許，駕駛車牌號碼9399-NW號自小客車，行經
    國道1號北上218.2公里處，為警攔停，並以酒精測試器測得
    伊酒測值為0.41MG/L，而經警以伊有「汽車駕駛人酒精濃度
    超過規定標準」之違規而當場製單舉發等情，然伊係前一晚
    即已有飲酒之情事，經充足睡眠後，方駕車趕搭飛機，伊為
    警攔停時，意識清楚，能與警員充分溝通，警員僅依伊酒測
    值違反規定，即逕予舉發，並未實施「同心圓法」、「單腳
    站立法」、「直線行走法」等其他方法測試伊是否有安全駕
    駛能力，且於以酒精測試器對伊測試前，亦未依程序先給予
    礦泉水漱口，是認員警取締過程有明顯瑕疵，為此聲明異議
    ，爰請撤銷原處分云云。
四、經查：
（一）本件異議人於96年10月13日早上4時47分許，駕駛車牌號
      碼9399-NW號自小客車，行經國道1號北上218.2公里處為
      警攔停，並經警以酒精測定器測得其酒精濃度達0.41MG/L
      ，超過規定之標準，因而遭內政部警政署國道公路警察局
      第3警察隊員警當場製單舉發等情，為異議人所不爭執，
      並有前開舉發通知單及裁決書各1紙等在卷可稽，是異議
      人於上開時、地確有酒精濃度超過規定標準而駕車之事實
      ，洵堪認定。
（二）按警察人員於執行酒精濃度測試時，於測量前應先告知並
      確定受測者已飲酒結束15分鐘以上或提供礦泉水給受測者
      漱口，避免口腔殘存酒精，固為取締酒後駕車程序注意事
      項第1項第 (2)款所明定，此有取締酒後駕車程序1份在卷
      可稽，然此規定之目的在於避免口中有酒精殘留而造成酒
      測值之誤差，是受測人如飲酒後已逾15分鐘，即得直接進
      行酒測，如飲酒後未逾15分鐘者，則有提供礦泉水漱口之
      必要，易言之，飲酒後已逾15分鐘者，因未有口腔中殘存
      酒精致影響酒測結果之虞，即無庸提供礦泉水漱口。本件
      異議人於聲明異議狀內自承係「於96年10月13日早上4時
      47 分許為警攔查酒測之前1晚（即96年10月12日晚上某時
      許）拜會友人且小酌幾杯後，隨即入睡…有充足睡眠」等
      情，其飲酒結束距酒精濃度測試時間顯已逾15分鐘以上，
      已無因口腔殘留酒精致酒測值有所誤差之可能，則舉發警
      員縱未提供異議人漱口，該取締程序亦無違法可言，異議
      人以實施酒測前未先予其漱口，而認舉發程序有所瑕疵云
      云，殊無可採。
（三）次按吐氣所含酒精成分超過每公升0．25毫克，換算血液
      中酒精濃度為50毫克，依血液中酒精濃度與酒醉程度及呈
      現症狀之關係換算表記載，血液中酒精濃度50至100毫克
      者，酒醉程度為微醉，呈現症狀為多話、臉紅、感覺障礙
      、駕駛能力變差，因之道路交通安全規則第114條第2款規
      定飲酒後其吐氣所含酒精成分超過每公升0．25毫克者，
      不得駕車，若違反者，即應依道路交通管理處罰條例第35
      條第1項第1款規定製單裁罰，並當場移置保管車輛。復參
      諸取締酒後駕車程序結果處置第（2）款規定：呼氣酒精
      濃度超過每公升0.25毫克，未達每公升0.55毫克或血液中
      酒精濃度超過百分之0.05未達百分之0.11者，製單舉發，
      並當場移置保管其車輛。第（3）款規定：呼氣酒精濃度
      已達每公升0.55毫克或血液中酒精濃度已達百分之0.11者
      ，應移送法辦，並製單舉發，當場移置保管其車輛；對於
      上揭數值以下，如輔以其他客觀事實得作為「不能安全駕
      駛」之判斷時，也應依規定移送法辦。另取締酒後駕車程
      序移送法辦應注意事項第2項第（1）款亦規定：依刑法第
      185條之3「案件測定觀察紀錄表」應據實填載附卷；第（
      3）款規定：調查違法事證時，應依相關規定辦理，佐以
      駕駛人精神狀態（如胡言亂語、意識不清、不能走直線）
      等行為，記載於筆錄，以強化證據力，提供辦案參考。是
      依上開說明及規定，足見惟於欲將飲酒後駕車之駕駛人依
      刑法第185條之3規定移送法辦時，依規定方需再對駕駛人
      施以「同心圓法」、「單腳站立法」或「直線行走法」等
      測試，以判斷其是否已達刑法第185條之3「不能安全駕駛
      」之程度，反之，若僅係依道路交通管理處罰條例第35條
      第1項第1款規定製單裁罰者，並無規定需對受處分人施以
      「同心圓法」、「單腳站立法」或「直線行走法」等測試
      ，方得製單舉發，故本件舉發員警以酒精測試器測得異議
      人酒測值達0.41MG/L，即逕依上開道路交通管理處罰條例
      製單舉發，而未再對異議人另施以「同心圓法」、「單腳
      站立法」或「直線行走法」等測試，其舉發程序上並無任
      何瑕疵，異議人以此置辯，亦屬無據。
（四）綜上所述，異議人上開所辯均屬無據，其確有在上開時、
      地，經測試檢定其酒精濃度超過規定標準而駕車之違規行
      為。原處分機關依前開道路交通管理處罰條例第35條第1
      項第1款規定裁處受處分人罰鍰34500元，並吊扣駕駛執照
      12 個月，核無違誤，本件異議為無理由，應予駁回。
五、據上論斷，應依道路交通案件處理辦法第19條，裁定如主文
    。
中    華    民    國    97    年    2     月    13    日
                  交通法庭            法  官  簡璽容
以上正本證明與原本無異。
如不服本裁定，應於裁定送達後5日內向本院提出抗告狀（須附
繕本）。
中    華    民    國    97    年    2     月    13    日
                                      書記官  陳錫威


司法院資訊處製作；財團法人民間司法改革基金會備份。
